【裁判字號】    89,易,2151
【裁判日期】    891114
【裁判案由】    恐嚇
【裁判全文】
臺灣桃園地方法院刑事判決                        八十九年度易字第二一五一號
    公  訴  人  臺灣桃園地方法院檢察署檢察官
    被      告  甲○○
右列被告因恐嚇案件，經檢察官提起公訴（八十九年度偵字第一一三六四號），本院
判決如左：
        主  文
甲○○無罪。
        理  由
一、本件公訴意旨略以：被告甲○○為大園鄉鄉民代表，於民國八十九年五月十六日
    十一時十九分許，率領違法抗爭民眾二百餘人，分持棍棒、石塊前往大園鄉坤業
    環保科技公司工地（下稱坤業工地）包圍上開工地及工務所，被告並以兇惡語氣
    向乙○○及其工人丙○○嚇稱：限於十五分鐘內離開工地並停工，否則將燒毀渠
    等之吊車並砸場，告訴人及吊車司機丙○○聞言心生畏懼，迅速將吊車移離現場
    並停止施工。案經告訴人乙○○提出告訴，因認被告涉犯刑法第三百零五條恐嚇
    罪嫌。
二、按犯罪事實應依證據認定之，無證據不得推定其犯罪事實；又不能證明被告犯罪
者，應諭知無罪之判決，刑事訴訟法第一百五十四條、第三百零一條第一項分別
    定有明文。又告訴人之告訴，本以使被告受刑事訴追為目的，故其陳述是否與事
    實相符，自應調查其他證據，以資審認，苟以所為攻擊之詞，尚有瑕疵，則在此
    瑕疵未予究明以前，即不能遽採為斷罪之基礎，最高法院六十九年台上字第一五
    三一號判決及五十二年台上字第一三００號、三十二年上字第九七一號判例意旨
    參照。公訴人認被告涉犯前揭罪行，無非係以：告訴人乙○○之指述，並認告訴
    人與被告素無仇隙，應無攀誣構陷之理，是告訴人之指述為真實可信，資為論據
    。訊據被告甲○○固坦承於前揭時、地，至坤業工地，惟堅詞有何恐嚇犯行，辯
    稱：伊並未率領大園鄉親坤業工地抗議，而係聞言鄉親在場與坤業公司對峙，基
    於民意代意職責，前來關心抗爭並溝通，伊並無出言恐嚇等語。經查，告訴人乙○○固於警訊時陳稱：八十九年五月十六日上午十一時十九分許，被告率自救會
    ，會長林清松及手下約二百多名民眾，至工務所門口，被告喝令吊車應立即撤離
    ，並恐嚇工地工人應限於十五分鐘內離開，否則吊車要燒燬，工人不退場即開始
    砸場云云，於偵查中亦指稱：當天被告到工地外面，喝令伊等十五分鐘內離開，
    否則要砸車云云，而證人丙○○於警訊時陳稱不知係何人恐嚇等語，惟其於偵訊
    時則證稱：當日情形如告訴人所言云云（均見偵卷第六面反面、第十四頁反面、
    第二十頁反面）。惟本院調閱當日錄影帶，並當庭播放勘驗結果：「依錄影帶上
    方顯示時間為八十九年五月十六日上午十一時十八分，被告（著花格子襯衫、白
    褲子）出現在工務所門口，當時村民及坤業公司保全人員群聚在門口，被告站在
    門口，用手勢向場內指揮，此時，眾多戴施工安全帽的工人從工務所門口離去（
    錄影帶只有影像無聲音）」，告訴人對於勘驗結果並無意見，並陳明：伊當日係
    在工務所內，丙○○則係在工務所對面看管吊車，並未進到工務所等語（見本院
    八十九年十月十六日訊問筆錄），是依當時被告、告訴人與丙○○三人位置而觀
    ，被告並無與告訴人或丙○○對話可能，是告訴人指稱被告向伊恐嚇云云，即與
    錄影帶勘驗結果不符。而證人丙○○於本院審理時證稱：伊在工地大門口，吊車
    停在大門口斜對面，伊只聽到有人說要放火燒車，伊很害怕，就去顧車，但不知
    係何人出言恐嚇，後來告訴人說那人係被告，伊根本不認識被告等語，證人丙○○於偵查中附合告訴人指證被告恐嚇部分，既係聽告訴人轉述而來，顯屬傳聞證
    據，自不得資為不利被告之證據。況且，告訴人於本院審理時亦改稱：當時伊在
    守衛室內，其實伊看到情形與丙○○一樣，是後來有人告訴伊說被告在那恐嚇要
    燒車子，事後伊一直回想整件事情，不能確定係被告所為等語（均見本院八十九
    年十一月六日審判筆錄）。基此，告訴人指述被告到場恐嚇云云，非但錄影帶無
    法證實（因無聲音），且告訴人指述情節亦與錄影帶內容不符；甚且，告訴人事
    後亦更改陳詞，既然告訴人指述前後不一，而證人丙○○之偵訊證詞又屬傳聞證
    據，自不得以告訴人與被告素無仇隙之關係，徒憑告訴人顯有瑕疵之單一指述，
    遽認被告涉犯恐嚇罪行。至於，告訴人代理人蔡文燦律師指稱被告行為是否涉及
    刑法第三百零四條之強制罪及同法第一百五十條聚眾施強暴脅迫罪云云，惟本件
    現存證據都無法證明被告涉犯低度之恐嚇罪，則被告於同一時、地之行為，豈會
    涉犯高度之強制罪行或聚眾施強暴脅迫罪行？況且，本件抗爭民眾組織自救會，
    被告並非自救會成員，更非自救會幹部，此觀諸卷附之自救會名冊即明（見偵卷
    第十三頁），是公訴人指稱被告率領民眾抗爭云云，顯有誤會，並此敘明。
三、綜上各節，本件公訴人所指之證據尚不足以證明被告有公訴人所指之犯罪事實；
    此外，復查無其他具體事證足資證明被告涉有起訴意旨所指之恐嚇罪嫌，應認無
    法證明被告犯罪，揆諸首揭法文意旨，爰應為無罪之諭知。
據上論斷，應依刑事訴訟法第三百零一條第一項，判決如主文。
本案經檢察官呂理銘到庭執行職務。
中      華      民      國    八十九    年     十一     月     十四     日
                              臺灣桃園地方法院刑事第二庭
                                  法    官    傅  中  樂
右正本證明與原本無異。
如不服本判決，應於判決送達後十日內，向本院提出上訴狀。
                                  書 記 官    梁  麗  雲
中      華      民      國    八十九    年     十一     月     二十     日


司法院資訊處製作；財團法人民間司法改革基金會備份。
